臺灣桃園地方法院刑事判決　　　　　　 96年度簡上字第200號
上　訴　人　台灣桃園地方法院檢察署檢察官
被　　　告　甲○○
上列上訴人因被告詐欺案件，不服本院中華民國96年3 月15 日
96年度簡字第68號刑事簡易判決（起訴案號：95年度偵字第6635
號，移送併案案號：台灣新竹地方法院檢察署96年度偵字第408
、721 號），提起上訴，及移送併案審理（台灣板橋地方法院檢
察署96年度偵字第7067號），本院管轄之第二審合議庭判決如下
：
    主  文
原判決撤銷。
甲○○幫助連續意圖為自己不法之所有，以詐術使人將本人之物
交付，處有期徒刑伍月，如易科罰金，以銀元佰元即新台幣玖
佰元折算壹日。緩刑年。
    事  實
一、甲○○依其社會生活經驗及智識程度，能預見提供自己帳戶
    之存摺、提款卡及密碼予他人，可能遭人將之作為從事詐欺
    取財等犯罪行為之工具，竟不違背其本意，基於幫助他人犯
    罪之不確定故意，於民國九十五年四月間某日，將其所有之
    中國信託商業銀行中壢分行（下稱中國信託銀行），帳號0
    00000000000號帳戶之存摺、提款卡、密碼以不
    詳之代價，出售予某真實姓名、年籍不詳之成年之人，供該
    成年人所屬詐欺集團成員詐欺他人金錢之匯、提款之用，容
    認詐欺集團成員使用上開金融機構帳戶以遂行詐欺行為。嗣
    該真實姓名年籍不詳之成年人與該詐欺集團所屬成年成員共
    同基於意圖為自己不法所有之概括犯意聯絡，連續為下列犯
    行：(一)於九十五年四月十六日晚間，在某網路聊天室上，以
    「援助交際」每次二小時，收費新台幣（下同）三千元為由
    邀約許家錦，致使許家錦陷於錯誤，先於同日匯款三千元至
    某不詳之帳戶，後該詐欺集團之某真實姓名、年籍不詳綽號
    「阿砲」之成年男子再度來電佯稱，因富邦銀行之提款機有
    拍攝到許家錦之面貌，為免警方查緝，須再次至銀行提款機
    匯款二萬一千元作為「緩衝」，嗣經許家錦依該成員之指示
    ，於九十五年四月二十一日，持其友人林志遠之提款卡，將
    一萬四千元之款項匯至該成員所指定之甲○○所有之上揭中
    國信託銀行帳戶內；(二)復於九十五年四月二十日，在雅虎奇
    摩拍賣網站內，刊登虛假之拍賣資訊，乙○○因而陷於錯誤
    而得標後，依該詐欺集團成員之指示，轉帳匯款一萬六千元
    至甲○○所有之上揭中國信託銀行帳戶內；(三)又於九十五年
    四月二十二日二十二時許，在某網路聊天室內，以「援助交
    際」每次二小時，收費三千元為由，詐騙陳淙偉外出見面，
    進而偽稱須以金融卡操作自動櫃員機之方式，查驗陳淙偉之
    身分，致使陳淙偉陷於錯誤，依該詐欺集團某成員之指示，
    操作自動櫃員機，嗣該成員再訛稱因個人資料留存在線路，
    需匯入款項至指定帳戶乃得解除，陳淙偉乃依該成員之指示
    匯款，共計匯款二筆，總額五萬四千元之款項匯至該成員所
    指定之甲○○所有之上揭中國信託銀行帳戶內，嗣後陳淙偉
    始知受騙；(四)另於九十五年四月二十三日某時許，在某網路
    聊天室內，由該詐欺集團某成員化名為「小琳」，佯稱欲與
    陳匯億相約援交，致使陳匯億陷於錯誤，而依該成員之指示
    於同日二十一時二十七分許，匯款一萬元至該成員所指定之
    甲○○所有之上揭中國信託銀行帳戶內；(五)再於九十五年四
    月二十四日上午某時許，由該詐欺集團某成員化稱為「洪小
    姐」，撥打鄭錫欣之電話，佯稱：抽中科技公司三獎，將金
    一百八十萬元，惟需匯款九萬元作為公益活動之用等語，致
    使鄭錫欣陷於錯誤，而依該成員之指示於同日中午十二時許
    ，在台中縣后里鄉之台中商業銀行匯款九萬元至該成員所指
    定之甲○○所有之上揭中國信託銀行帳戶內。嗣經許家錦、
    乙○○、陳淙偉、陳匯億、鄭錫欣發覺受騙後報警處理，而
    循線查獲上情。
二、案經新竹市政府警察局移送台灣新竹地方法院檢察署呈請台
    灣高等法院檢察署檢察長令轉台灣桃園地方法院檢察署檢察
    官聲請簡易判決處刑及新竹市政府警察局移送台灣新竹地方
    法院檢察署、台北縣政府警察局新莊分局報請台灣板橋地方
    法院檢察署移送併辦。
    理  由
一、本件認定事實所引用之本件卷內所有文書證據、物證，並無
    證據證明係公務員違背法定程序所取得，被告蔡如鈺於本院
    審理終結前就卷內所有之卷證資料之證據能力均表示無意見
    ，且卷內之文書證據，亦無刑事訴訟法第一百五十九條之四
    之顯有不可信之情況與不得作為證據之情形，則依刑事訴訟
    法第一百五十九條之五之規定，本件認定事實所引用之本件
    卷證所有文書證據、物證等證據，均有證據能力。
二、上開犯罪事實，業據被告甲○○坦承不諱，核與被害人即證
    人許家錦、乙○○、陳淙偉、陳匯億、鄭錫欣分別於警詢及
    偵審中所證述之情節大致相符，復有被告所有之上揭中國信
    託銀行帳戶歷史交易清單、開戶資料、交易明細表、台中商
    業銀行入戶電匯通知單等附卷可稽。綜上所述，足見被告之
    自白核與事實相符，可採為論罪科刑之依據。從而，本件事
    證已臻明確，被告犯行洵堪認定，應予依法論科。
三、被告行為後，刑法於九十四年二月二日修正公布，於九十五
    年七月一日施行。按行為後法律有變更者，適用行為時之法
    律，但行為後之法律有利於行為人者，適用最有利於行為人
    之法律，現行刑法第二條第一項定有明文。刑法第二條本身
    雖經修正，但刑法第二條既屬適用法律之準據法，本身尚無
    比較新舊法之問題，應一律適用裁判時之現行刑法第二條規
    定以決定適用之刑罰法律，核先敘明。又以本次刑法修正之
    比較新舊法，應就罪刑有關之共犯、未遂犯、想像競合犯、
    牽連犯、連續犯、結合犯，以及累犯加重、自首減輕暨其他
    法定加減原因（如身分加減）與加減例等一切情形，綜其全
    部罪刑之結果而為比較（參見最高法院九十五年度第八次刑
    庭會議決議）。然如行為後刑法條文經修正，惟無有利、不
    利情形，自無庸為新舊法之比較，直接適用裁判時即修正後
    之刑法（參見最高法院九十五年度第二十一次刑庭會議決議
    ）。經查：
  (一)刑法第三十三條第五款修正為：「主刑之種類如下：五、罰
    金：新台幣一千元以上，以百元計算之」，是依修正後之法
    律，刑法三百三十九條第一項之詐欺罪所得科處之罰金刑最
    高為新台幣三萬元，最低則為新台幣一千元，與被告行為時
    之罰金罰鍰提高標準條例第一條前段規定之提高倍數十倍及
    修正前刑法第三十三條第五款規定之罰金最低額一元相比較
    ，新舊法關於上開詐欺罪所得科處之罰金刑最高額並無不同
    規定，然新法將該罪罰金刑之最低額提高為一千元；因此，
    比較上述修正前、後之刑罰法律，自以被告行為時關於刑法
    第三十三條第五款規定科處罰金刑之法律較有利於被告。
  (二)被告行為後，刑法第五十六條連續犯之規定，業於九十四年
    一月七日修正刪除，並於九十五年七月一日施行，則被告之
    犯行，因行為後新法業已刪除連續犯之規定，此刪除雖非犯
    罪構成要件之變更，但顯已影響行為人刑罰之法律效果，自
    屬法律有變更，依新法第二條第一項規定，比較新、舊法結
    果，自以被告行為時刑法第五十六條連續犯之規定較有利於
    被告。
  (三)綜合上述，各條文修正前、後之比較，九十五年七月一日修
    正施行後之刑法規定並未有利於被告，揆諸前揭最高法院決
    議及修正後刑法第二條第一項前段、後段規定之「從舊、從
    輕」原則，自應全部適用被告行為時之法律，即修正前刑法
    之相關規定予以論處。
四、按基於概括犯意，多次幫助正犯犯罪者，屬連續幫助，另以
    一次幫助行為，幫助正犯連續犯罪者，屬幫助連續（參閱最
    高法院八十七年度台上字第三八六五號判決意旨），是故幫
    助犯僅有一次幫助行為，而正犯屬連續犯者，則該幫助之刑
    責自應論以幫助連續之刑責。被告基於幫助之犯意，提供帳
    戶之存摺、提款卡、密碼給詐騙集團得以順利收取向被害人
    詐騙所得之贓款，核其所為係犯刑法第三十條第一項前段、
    第三百三十九條第一項之詐欺取財罪之幫助犯。受幫助之詐
    騙集團先後五次詐欺取財之行為，時間緊接，所犯構成要件
    相同之罪名，顯係基於概括犯意反覆為之，應依修正前刑法
    第五十六條之規定論以連續犯，而被告則為幫助連續犯前開
    罪名，並依刑法第三十條第二項之規定，按正犯之刑減輕之
    。檢察官聲請簡易判決處刑書雖僅就被告幫助詐欺集團為事
    實欄(一)之犯行為聲請簡易判決處刑，惟被告幫助詐欺集團為
    事實欄(二)、(三)、(四)、(五)之事實，業如前述，本院認此部分與
    業經聲請簡易判決處刑之部分，為實質上一罪之關係，應為
    原聲請效力所及，本院自得審理，併此敘明。原審對被告論
    罪科刑，固非無據，惟事實欄(二)之併案部分為原審未及審酌
    ，尚有未洽，檢察官以未及判決而提起上訴，為有理由，應
    由本院將原判決撤銷改判。爰審酌被告不顧政府近來大力查
    緝詐騙集團，宣導民眾勿因出售帳戶或提供資料因而成為詐
    騙集團之幫兇，而仍貪圖小利為之，且造成被害人之金錢損
    失，犯罪所造成之損害非輕，然犯後坦承犯行，態度尚可，
    被告並與被害人許家錦達成和解，且被害人陳淙偉、陳匯億
    亦願意原諒被告，不對其求償，暨其素行、生活狀況、犯罪
    之動機、目的、手段等一切情狀，量處如主文所示之刑，關
    於易科罰金之折算標準部分，本次刑法修正之比較新舊法，
    應就罪刑有關之共犯、未遂犯、想像競合犯、牽連犯、連續
    犯、結合犯，以及累犯加重、自首減輕暨其他法定加減原因
    （如身分加減）與加減例等一切情形，綜其全部罪刑之結果
    而為比較，業如前述，然上開最高法院決議，係就刑法修正
    後有關罪刑新舊法應一體適用而為指示，而法院依該原則定
    其罪刑後，就有期徒刑、拘役如易科罰金，罰金如易服勞役
    標準之宣告，乃罪刑執行之層次，並非罪刑之適用，故而，
    罪刑之適用與罪刑之執行雖分別適用修正前、修正後之刑法
    ，並無同一法律割裂適用之疑義，亦無違上開最高法院之決
    議。是易科罰金、易服勞役、緩刑、保安處分之宣告，均涉
    及裁量權之行使，須於裁量權行使時，方有比較適用問題，
    此部分得予割裂適用，合先敘明。而易科罰金之折算標準，
    由修正前刑法第四十一條第一項前段規定（得以銀元一元以
    上三元以下折算一日），並依修正前罰金罰鍰提高標準條例
    第二條規定提高一百倍為銀元一百元以上三百元以下（即新
    台幣三百元以上九百元以下）折算一日，修正後刑法第四十
    一條第一項前段則修正為得以新台幣一千元、二千元或三千
    元折算一日，比較修正前後之易科罰金折算標準，修正後之
    刑法並未有利於被告，自應依修正後刑法第二條第一項前段
    規定，適用被告行為時之法律，即修正前刑法第四十一條第
    一項前段、修正前罰金罰鍰提高標準條例第二條諭知易科罰
    金之折算標準。查被告前未曾受有期徒刑以上刑之宣告，有
    卷附台灣高等法院被告全國前案紀錄表可按，其因一時失慮
    ，偶罹刑典，經此起訴審判，當知所警惕，信無再犯之虞，
    本院認所宣告之刑以暫不執行為適當，並諭知緩刑三年，以
    啟自新。又按共同正犯因相互間利用他方之行為，以遂行其
    犯意之實現，本於責任共同之原則，有關從刑之沒收部分，
    雖他共同正犯所有供犯罪所用之物，亦應於其本身所處主刑
    之後，併為沒收之諭知，幫助犯則僅對犯罪構成要件以外之
    行為為加工，且無共同犯罪之意思，自不適用該責任共同之
    原則，對於正犯所有供犯罪所用或因犯罪所得之物，勿庸併
    為沒收之宣告（最高法院八十六年度台上字第六二七八號判
    決要旨參照），被告已將上開存摺、提款卡出售交付詐欺集
    團使用，上開存摺、提款卡已非屬被告所有，爰不予宣告沒
    收。
五、被告本院經合法傳喚，無正當之理由不到庭，爰不待其陳述
    ，逕行判決。
據上論斷，應依刑事訴訟法第四百五十五條之一第一項、第三項
、第三百六十九條第一項前段、第三百六十四條、第三百七十一
條、第二百九十九條第一項前段，刑法第二條第一項前段、第三
十條、第三百三十九條第一項、第七十四條第一項第一款，修正
前刑法第第五十六條、四十一條第一項前段，刑法施行法第一條
之一第一項、第二項前段，修正前罰金罰鍰提高標準條例第二條
，判決如主文。
本案經檢察官姚重珍到庭執行職務
中　　華　　民　　國　　96　　年　　6 　　月　　29　　日
　　　　　　　　　刑事第一庭審判長法　官　曾淑華
                                  法  官  朱美璘
                                  法  官  王耀興
以上正本證明與原本無異。
本判決不得上訴。
                                  書記官  劉晨輝
中　　華　　民　　國　　96　　年　　7 　　月　　3 　　日
附錄本判決論罪科刑法條：
刑法第三百三十九條第一項：
意圖為自己或第三人不法之所有，以詐術使人將本人或第三人之
物交付者，處五年以下有期徒刑、拘役或科或併科一千元以下罰
金。
